臺灣士林地方法院民事判決　九十一年度重訴字第一八二號
　　原　　　告　行政院國軍退除役官兵輔導委員會高雄榮民技術勞務中心
　　法定代理人　甲○○
　　被　　　告　乙○○
右當事人間損害賠償事件，經臺灣高雄地方法院裁定移送本院審理（九十年度重訴字
第一一三五號），本院判決如左：
    主      文
被告應給付原告新臺幣陸佰柒拾陸萬玖仟肆佰拾伍元，及自民國九十一年一月十二
日起至清償日止，按週年利率百分之五計算之利息。
原告其餘之訴駁回。
訴訟費用由被告負擔。
本判決於原告以新臺幣貳佰拾萬元為被告供擔保後，得假執行。
原告其餘假執行之聲請駁回。
    事      實
甲、原告方面：
一、聲明：除利息自民國八十八年九月一日起算外，餘如主文第一項所示，並陳明願
    供擔保，請准宣告假執行。
二、陳述：
  (一)原告承攬軍合社四四南村重建水電工程，乃於民國八十四年七月二十八日向訴外
    人利合義實業有限公司（以下簡稱利合義公司）訂購消防設備物料，雙方於是日
    簽立訂購物料合約書，並由訴外人丞麒實業有限公司（以下簡稱丞麒公司）、經
    鼎工程股份有限公司（以下簡稱經鼎公司）為連帶保證人，依該合約書第十條約
    定：「乙方（指利合義公司）如有左列情事之一者，甲方（指原告）得將本合約
    予以解除，並得以任何方式將全部或一部份物料另行招標採購，甲方因此所受之
    一切損失，乙方及其連帶保證人應負賠償責任。一、乙方私將物料轉讓他人承包
    交貨，或冒用他人登記證，經甲方查明屬實者。二、乙方逾規定期限無法交貨或
    交貨遲緩，違常及品質不良不符規格，無法配合工程施工等」。
  (二)詎訴外人利合義公司於八十四年十二月十五日，以公司經營不善無法交貨為由，
    向原告表示無法繼續履行合約義務，並出具拋棄承攬書，原告乃依前開合約書第
    十條約定，將後續被告未能供給之物料，另行招標，並由訴外人鉅泰實業有限公
    司（下簡稱鉅泰公司）得標，經核算原告因訴外人利合義公司之違約，所生債務
    不履行之損害賠償金額共計六百七十六萬九千四百三十五元，前經原告訴請訴外
    人利合義公司、丞麒公司、經鼎公司連帶給付上開金額及法定遲延利息，經臺灣
    高等法院高雄分院以八十九年度重上字第一三號判決准予原告之訴關於訴外人利
    合義公司及經鼎公司部分之請求，至訴外人丞麒公司部分，因該公司章程未有得
    為保證之規定，而遭駁回該部分之請求確定。
  (三)依公司法第十六條第二項規定，公司違反同法第一項規定為保證者，所為之保證
    固對該公司不生效力，惟公司負責人應自負保證責任。查被告為訴外人丞麒公司
    負責人，揆諸前揭規定，自應負系爭合約之連帶保證責任。
  (四)對被告抗辯之陳述：系爭契約上之丞麒公司及負責人印文雖與該公司變更登記事
    項卡上印文不同，然公司一般使用之印章不一定與登記之印文相同。原告前向訴
    外人丞麒公司訂購松山新村國宅水電工程材料，嗣訴外人丞麒公司將上開工程轉
    予訴外人永青松有限公司（以下簡稱永青松公司），上開二公司簽有切結書及認
    證書，其上丞麒公司及負責人之印文均與本件契約上之印文相符，足見本件契約
    上之印文為真正。
三、證據：提出訂購物料合約書、拋棄承攬書、臺灣高雄地方法院八十七年度重訴字
    第四七二號民事判決、臺灣高等法院高雄分院八十九年度重上字第一三號民事判
    決、丞麒公司變更登記事項卡、永青松公司變更登記事項卡、內政部警政署刑事
    警察局八十九年四月十四日刑鑑字第四六八一八號鑑驗通知書、認證書、切結書
    影本各一件為證。
乙、被告方面：
一、聲明：原告之訴駁回。
二、陳述：丞麒公司於八十三、四年起即幾乎未承辦任何業務，至八十七年間始辦理
    停業。伊未曾簽訂系爭合約書，亦未曾前往法院辦理認證，與永青松公司、利合
    義公司全無往來，合約書、認證書、切結書上之印文非其本人及丞麒公司所有，
    恐係原告所偽造。
三、證據：提出丞麒公司及負責人印章各一枚為證。
丙、本院依職權調閱臺灣高等法院高雄分院八十九年度重上字第一三號民事事件全卷
    （含臺灣高雄地方法院八十七年度重訴字第四七二號民事卷宗），並向臺北市政
    府函調丞麒公司設立暨歷次變更登記事項卡。
    理      由
一、本件原告起訴主張：原告於八十四年七月二十八日與訴外人利合義公司簽立訂購
    物料合約書，並由訴外人丞麒公司、經鼎公司為連帶保證人，詎訴外人利合義公
    司於八十四年十二月十五日，以公司經營不善無法交貨為由，向原告表示無法繼
    續履行合約義務，並出具拋棄承攬書，原告乃另行招標，並由訴外人鉅泰公司得
    標，經核算原告因訴外人利合義公司之違約，所生債務不履行之損害賠償金額共
    計六百七十六萬九千四百三十五元，依該購料合約書第十條第二項、第十二條約
    定，訴外人利合義公司、丞麒公司、經鼎公司應負連帶賠償責任，惟因丞麒公司
    章程未有得為保證之規定，依公司法第十六條規定，所為之保證對該公司不生效
    力，應由該公司負責人即被告自負保證責任，爰依契約關係及公司法第十六條第
    二項規定，訴請被告給付上開金額，及自八十八年九月一日起至清償日止之法定
    遲延利息。被告則以：丞麒公司於八十三、四年起即幾乎未承辦任何業務，至八
    十七年間始辦理停業，伊未曾簽訂系爭合約書，亦未曾前往法院辦理認證，與永
    青松公司、利合義公司全無往來，合約書、認證書、切結書上之印文非其本人及
    丞麒公司所有，恐係原告所偽造等語資為抗辯。
二、原告主張其於八十四年七月二十八日與訴外人利合義公司簽立訂購物料合約書，
    嗣訴外人利合義公司於八十四年十二月十五日表示無法繼續履行合約義務，原告
    乃另行招標，由訴外人鉅泰公司得標，原告因訴外人利合義公司之違約，所生債
    務不履行之損害賠償金額共計六百七十六萬九千四百三十五元之事實，業據其提
    出訂購物料合約書、拋棄承攬書影本各一件為證，並經本院依職權調閱臺灣高等
    法院高雄分院八十九年度重上字第一三號民事事件全卷，核對該卷內原告與鉅泰
    公司簽訂之訂購合約書、工程估驗單影本各一件、統一發票影本二十九件無訛，
    堪信為真實。又原告主張被告為丞麒公司負責人，該公司章程未有得為保證之規
    定等情，亦據提出丞麒公司變更登記事項卡一件為證，並經本院核閱前開卷宗內
    丞麒公司登記案卷無誤，且為被告所不爭，亦堪認定。至原告主張丞麒公司為系
    爭合約書之連帶保證人乙節，則為被告所否認，並以前揭情詞置辯。
三、經查：系爭訂購物料合約書連帶保證人欄丞麒公司及負責人即被告之印文，固與
    丞麒公司登記印鑑不符，此有被告所提之印章二枚及丞麒公司變更登記事項卡在
    卷可考，惟丞麒公司另件與永青松有限公司於八十四年十二月十五日簽訂之切結
    書及同日在臺灣高雄地方法院公證處所成立之認證書，其上均有丞麒公司及負責
    人即被告之印文，經臺灣高等法院高雄分院於八十九年度重上字第一三號損害賠
    償案件訴訟程序中送請內政部警政署刑事警察局鑑定，鑑定結果略稱：「認證書
    原本上『丞麒實業有限公司』、『乙○○』印文與採購合約書原本上『丞麒實業
    有限公司』、『乙○○』印文均相符」等語，此有原告提出之內政部警政署刑事
    警察局八十九年四月十四日刑鑑字第四六八一八號鑑驗通知書、認證書、切結書
    影本各一件在卷可佐，且上開認證書上已載明：「後附之私證書，經到場人承認
    為本人蓋章並提出身分證明文件，證明為到場本人」，足見本件合約書上丞麒公
    司及負責人即被告之印文為真正，臺灣高等法院高雄分院八十九年度重上字第一
    三號民事判決亦同此認定。又丞麒公司曾於八十四年十二月二十日填具「營利事
    業統一發證停業／復業申請書」申請復業，雖未經臺北市政府建設局准予核備，
    惟申請書上營利事業及負責人印文，依肉眼辨視，顯與前揭訂購物料合約書、認
    證書、切結書上丞麒公司及被告之印文相同，此經本院職權調閱臺灣高等法院高
    雄分院八十九年度重上字第一三號卷宗內丞麒公司登記案卷查明無誤，益徵系爭
    訂購物料合約書上之印文為丞麒公司及被告業務上所使用。況丞麒公司實際上僅
    有被告一人經營業務，已具被告自承無訛（參見本院九十一年七月三十一日言詞
    辯論筆錄），則被告所辯該訂購物料合約書上連帶保證人印文非其所蓋云云，即
    無足採，應認原告此部分主張為真實。
四、按系爭訂購物料合約書第十條第二項約定：「乙方（指利合義公司）如有左列情
　　事之一者，甲方（指原告）得將本合約予以解除，並得以任何方式將全部或一部
　　份物料另行招標採購，甲方因此所受之一切損失，乙方及其連帶保證人應負賠償
　　責任。一、乙方私將物料轉讓他人承包交貨，或冒用他人登記證，經甲方查明屬
　　實者。二、乙方逾規定期限無法交貨或交貨遲緩，違常及品質不良不符規格，無
　　法配合工程施工等」，又第十二條約定：「連帶保證廠商保證乙方完全履行本合
　　約規定之義務，並隨工期延長或工期變更而自動延續其連帶保證責任，不得中途
　　要求退保，但連帶保證人中途喪失其保證能力時，乙方應立即另覓更換，原連帶
　　保證人應俟換保手續辦妥後，始能解除其連帶保證責任。倘乙方不履行本合約各
　　項規定，延誤交貨，影響工期致甲方蒙受一切之損失，乙方及連帶保證人應負連
　　帶賠償責任，並放棄先訴抗辯權及民法第七百四十五條之權利」。復按，「公司
　　除依其他法律或公司章程規定得為保證者外，不得為任何保證人。公司負責人違
　　反前項規定時，應自負保證責任，如公司受有損害時，亦應負賠償責任」，公司
　　法第十六條定有明文，又依司法院大法院會議釋字第五十九號解釋：「公司負責
　　人如違反該條規定，以公司名義為人保證，既不能認為公司之行為，對於公司自
　　不發生效力」。查訴外人利合義公司因無法交貨致原告受有損害，訴外人丞麒公
　　司為連帶保證人，惟該公司章程未有得為保證之規定，已如前述，則被告以丞麒
　　公司名義為保證之行為，對丞麒公司不發生效力，應由丞麒公司負責人即被告自
　　負保證責任。末按，「給付無確定期限者，債務人於債權人得請求給付時，經其
　　催告而未為給付，自受催告時起，負遲延責任，其經債權人起訴而送達訴狀，或
　　依督促程序送達支付命令，或為其他相類之行為者，與催告有同一之效力」，「
　　遲延之債務，以支付金錢為標的者，債權人得請求依法定利率計算之遲延利息」
　　，民法第二百二十九條第二項、第二百三十三條第一項前段分別有明文規定。
    從而，原告依契約關係及公司法第十六條第二項規定，訴請被告給付六百七十六
    萬九千四百三十五元，及自起訴狀繕本送達翌日即九十一年一月十二日起（參見
    臺灣高雄地方法院九十一年一月十一日準備程序筆錄）至清償日止，按週年利率
    百分之五計算之遲延利息，為有理由，應予准許。至原告逾上開範圍，請求自八
    十八年九月一日即訴外人丞麒公司於臺灣高雄地方法院八十七年度重訴字第四七
    二號民事事件中收受該案起訴狀繕本送達翌日起算之法定遲延利息，即屬無據，
    應予駁回。
五、原告陳明願供擔保，請准宣告假執行，就原告勝訴部分，於法相合，爰酌定如主
    文所示之擔保金額，併予准許。至原告敗訴部分，其假執行之聲請已失所附麗，
    應予駁回。
六、本件判決基礎已臻明確，兩造其餘攻防方法及訴訟資料經本院審酌後，核與判決
    不生影響，無逐一論駁之必要，併此敘明。
據上論結，本件原告之訴為一部有理由、一部無理由，依民事訴訟法第七十九條但書
、第三百九十條第二項，判決如主文。
中　　　華　　　民　　　國　　九十一　　年　　　八　　　月　　　十四　　日
                                        臺灣士林地方法院民事第三庭
~B法　　　官　陳玉曆
右為正本係照原本作成。
如對本判決上訴須於判決送達後二十日內向本院提出上訴狀。
中　　　華　　　民　　　國　　九十一　　年　　　八　　　月　　　十五　　日
~B法院書記官　謝金宏
